臺灣高等法院民事判決
109年度再易字第99號
再審原告  吳明宗  


再審被告  蔡慶隆  
上列當事人間請求確認本票債權不存在再審之訴事件，再審原告
對於中華民國109年8月25日本院108年度上更一字第177號確定判
決提起再審之訴，本院不經言詞辯論，判決如下：
    主      文
再審之訴駁回。
再審訴訟費用由再審原告負擔。
    事實及理由
甲、程序方面：
　　按再審之訴，應於30日之不變期間內提起。前項期間，自判
    決確定時起算，判決於送達前確定者，自送達時起算。民事
    訴訟法第500條第1項、第2項定有明文。本院108年度上更一
    字第177號確認本票債權不存在事件（下稱前程序）於民國1
    09年8月25日宣示判決（下稱原確定判決）。再審原告於同
    年9月3日收受判決正本（見本院卷第121至122頁），於同年
    月30日提起本件再審之訴，有起訴狀上收文戳章為憑（見本
    院卷第3頁），未逾上開30日法定不變期間，先予敘明。
乙、實體方面：
一、再審原告主張：伊於100年10月24日貸與再審被告新臺幣（
    下同）150萬元，同日交付現金予再審被告（下稱系爭借款
    ），並簽立借據（下稱系爭借據）載明「親收足訖」為憑。
    嗣再審被告為換回系爭借款所提供擔保之同額支票，乃於10
    4年5月20日交付其簽發如附表所示之本票（下稱系爭本票）
    ，則系爭本票係擔保系爭借據之借款債務而簽發，系爭本票
    債權確實存在。詎原確定判決竟認再審被告於100年10月24
    日因出售新北市○○區○○路000○0號房屋(下稱系爭房屋)予訴
    外人詹玉菁而得款，並無借款之必要，實與卷附不動產買賣
    契約記載再審被告係向詹玉菁購買系爭房屋乙節不符，有未
    憑證據之違法而違反證據法則，亦違反民事訴訟法第222條
    第1項規定。原確定判決確認系爭本票債權不存在，而有適
    用法規顯有錯誤之再審事由等情。爰依民事訴訟法第496條
    第1項第1款規定，求為廢棄原確定判決不利於伊部分，並駁
    回再審被告在前程序之第一審之訴之判決。
二、本件未行準備程序或經言詞辯論，據再審被告提出之書狀所
    為之答辯意旨略以：原確定判決認定系爭本票債權不存在並
    無不當，再審原告提起本件再審，為無理由等語，資為抗辯
    。
三、按再審之訴顯無再審理由者，得不經言詞辯論，以判決駁回
    之，民事訴訟法第502條第2項定有明文。又同法第496條第1
    項第1款所謂適用法規顯有錯誤，係指確定判決就事實審法
    院所確定之事實而為之法律上判斷，有適用法規顯有錯誤之
    情形，此包括確定判決所適用之法規顯然不合於法律規定，
    或與司法院尚有效之大法官會議解釋有違，及確定判決有消
    極的不適用法規，顯然影響裁判者而言。至事實審法院認定
    事實錯誤，就當事人提出之事實及聲明之證據疏於調查，或
    就上訴理由漏未斟酌，僅生認定事實錯誤、調查證據欠周或
    判決不備理由之問題，當事人雖得於判決確定前，據為提起
    上訴之理由，但仍與適用法規顯有錯誤之情形有間，不得據
    以提起再審之訴（參照最高法院72年度台再字第125號、80
    年台再字第20號及第64號判決意旨、96年度台聲字第387號
    裁定意旨）。故漏未斟酌證據、認定事實錯誤、取捨證據失
    當、判決不備理由及在學說上諸說併存致發生法律上見解歧
    異之情形，均難認構成適用法規顯有錯誤之再審事由（參照
    最高法院71年台再字第209號判決意旨）。
四、再審原告雖主張原確定判決有前揭適用法規顯有錯誤之再審
    事由云云。惟：
　㈠原確定判決本於取捨證據、認定事實之職權行使而論斷：系
    爭本票係再審被告為擔保系爭借據之借款債務而簽發。再審
    被告已於100年10月24日將系爭房屋出售予詹玉菁，衡情無
    再向再審原告借款150萬元之必要，且再審原告亦無於100年
    10月24日交付150萬元予再審被告。至於系爭借據雖記載再
    審被告「親收足訖」等字樣，惟依證人黃萬進證述，可知系
    爭借據係黃萬進事先製作提供予兩造使用，而非再審被告收
    訖借款後，再依借款實際狀況所填載，自難僅憑系爭借據即
    認再審原告有交付借款150萬元予再審被告。此外，再審原
    告復未舉證證明其已於100年10月24日交付150萬元借款予再
    審被告。則再審被告訴請確認系爭本票債權不存在，為有理
    由（見本院卷第15至21、25頁）。經核並無適用法規顯有錯
    誤之情形。
　㈡再審原告雖主張：原確定判決認再審被告於100年10月24日因
    出售系爭房屋予詹玉菁而得款，並無借款之必要，與卷附不
    動產買賣契約記載再審被告係向詹玉菁購買系爭房屋乙節不
    符，有未憑證據之違法而違反證據法則，亦違反民事訴訟法
    第222條第1項規定，因認原確定判決有民事訴訟法第496條
    第1項第1款規定之再審事由云云，無非係就屬前程序法院認
    定事實，取捨證據之範疇加以指摘。縱原確定判決有再審原
    告所指摘錯誤認定系爭房地之出賣人與買受人之情形，究係
    對前程序事實審法院認定事實錯誤之指摘，而非關於事實審
    法院基於所確定之事實而為之法律上判斷，有不合於法律規
    定，或與司法院尚有效之大法官會議解釋有違，及有消極的
    不適用法規，顯然影響裁判者之情形，要與是否適用法規顯
    有錯誤無涉。準此，再審原告主張原確定判決違反證據法則
    、民事訴訟法第222條第1項規定之適用法規顯有錯誤之情形
    ，顯屬無據。
五、綜上所述，再審原告主張原確定判決有民事訴訟法第496條
    第1項第1款再審事由，顯無理由，爰不經言詞辯論，逕以判
    決駁回之。並依民事訴訟法第78條之規定，為訴訟費用負擔
    之判決。
丙、據上論結，本件再審之訴顯無理由，爰判決如主文。
中　　華　　民　　國　　110 　年　　5 　　月　　20　　日
              民事第二十四庭
                  審判長法　官  胡宏文
                        法　官  陳筱蓉
                        法　官  陳心婷
正本係照原本作成。
不得上訴。
中　　華　　民　　國　　110 　年　　5 　　月　　20　　日

                        書記官  黃麒倫

　　　　　　　　　　　　　　
　　　　　　　　　　　　　　　　　　　　
附表：      編號   發票日 票面金額  利息起算日  票據號碼 備考 1 104年5月20日 新臺幣150萬元 104年5月20日 CH081620